【裁判字號】    95,交訴,16
【裁判日期】    950828
【裁判案由】    業務過失致死
【裁判全文】
臺灣彰化地方法院刑事判決              95年度交訴字第16號
公  訴  人  臺灣彰化地方法院檢察署檢察官
被      告  甲○○
                    現另案在臺灣嘉義監獄鹿草分監執行中
上列被告因業務過失致死案件，經檢察官提起公訴（九十五年度
調偵字第五四九號），被告於準備程序中就被訴事實為有罪之陳
述，經告知簡式審判程序之旨，並聽取公訴人、被告之意見後，
本院合議庭裁定由受命法官獨任進行簡式審判程序，判決如下：
    主  文
甲○○從事業務之人，因業務上之過失致人於死，處有期徒刑壹
年。
    事  實
一、甲○○僅領有普通大貨車駕駛執照，竟受僱於晟達工業股份
    有限公司（下稱晟達公司）擔任司機，平日負責駕駛大貨車
    運送貨物，為從事駕駛業務之人，並於民國九十四年八月十
    一日上午九時五十四分許，駕駛晟達公司所有車牌號碼ＴＷ
    －九六一號自用大貨車，載運貨物沿彰化縣員林鎮○○路○
    段由南往北方向行駛，行經該路二段二五五號前，原應注意
    汽車駕駛人欲超越同一車道之前車時，須先按鳴喇叭二單響
    或變換燈光一次，前行車減速靠邊或以手勢或亮右方向燈表
    示允讓後，後行車始得超越，超越時應顯示左方向燈並於前
    車左側保持半公尺以上之間隔，始可超車通過，而當時天候
    晴、日間自然光線、柏油道路、路面乾燥無缺陷或無障礙物
    、視距良好之情形，亦無不能注意之情事，竟疏未注意，適
    有蕭倉騎乘車牌號碼ＴＲＱ－七九八號輕型機車亦同向行駛
    在前，即貿然自蕭倉之左後方超越，致其所駕駛之上開自用
    大貨車右側車身，不慎擦撞蕭倉所騎乘之上開輕型機車之左
    側把手，致蕭倉人、車倒地，經送醫急救後，仍因車禍所造
    成之腹盆挫傷、下肢挫裂之傷害，進而導致低容積性休克，
    於同日下午三時十三分許死亡。
二、案經蕭倉之子乙○○訴由臺灣彰化地方法院檢察署檢察官偵
    查起訴。
    理  由
一、按除被告所犯為死刑、無期徒刑、最輕本刑為三年以上有期
    徒刑之罪或高等法院管轄第一審案件者外，於刑事訴訟法第
    二百七十三條第一項程序進行中，被告先就被訴事實為有罪
    之陳述時，審判長得告知被告簡式審判程序之旨，並聽取當
    事人、代理人、辯護人及輔佐人之意見後，裁定進行簡式審
    判程序；除簡式審判程序及簡易程序案件外，第一審應行合
    議審判；刑事訴訟法第二百七十三條之一第一項、第二百八
    十四條之一分別定有明文。本件被告甲○○所犯係死刑、無
    期徒刑、最輕本刑為三年以上有期徒刑或高等法院管轄第一
    審案件以外之罪，且於本院行準備程序時就被訴事實為有罪
    之陳述，經受命法官告知簡式審判程序之旨，並聽取公訴人
    、被告之意見後，本院合議庭認無不得或不宜改依簡式審判
    程序進行之處，經評議結果，裁定改由受命法官獨任行簡式
    審判程序，合先敘明。
二、上開事實，業據被告甲○○於偵訊、本院審理時坦承不諱，
    核與證人即被害人蕭倉之子乙○○、在場目擊之呂宛容、呂
    宛倫、蘇雅惠於警詢與偵訊時、在場目擊之葉淑娟於警詢時
    ，證述之情節均相符合，復有車號查詢汽車車籍結果、證號
    查詢汽車駕駛人結果、彰化縣警察局道路交通事故調查報告
    表(一)、(二)、道路交通事故現場圖、彰化縣警察局受理各類案
    件紀錄表各一紙、車禍現場照片三十九幀、車禍現場附近監
    視器錄影畫面翻拍照片八幀、彰化縣員林分局轄內車禍死亡
    案現場勘查報告一份在卷可稽。又被害人蕭倉係因本件車禍
    而受傷致死，亦經臺灣彰化地方法院檢察署檢察官督同檢驗
    員相驗屬實，此有相驗屍體證明書、驗斷書、勘驗筆錄、伍
    倫綜合醫院法醫參考病例摘要各一份、相驗照片八幀在卷為
    憑。按汽車欲超越同一車道之前車時，須先按鳴喇叭二單響
    或變換燈光一次，前行車減速靠邊或以手勢或亮右方向燈表
    示允讓後，後行車始得超越。超越時應顯示左方向燈並於前
    車左側保持半公尺以上之間隔超過，行至安全距離後，再顯
    示右方向燈駛入原行路線。道路交通安全規則第一百零一條
    第三款、第五款分別定有明文。被告駕駛汽車，自應注意上
    述道路交通安全規則之規定，又依附卷之交通事故調查報告
    表(一)、(二)所載，本件車禍發生時，天候晴、日間自然光線、
    柏油道路、路面乾燥無缺陷或無障礙物、視距良好等情況，
    被告並無不能注意之情事，竟疏未注意及此，即貿然超越前
    車，肇致車禍發生，致被害人因而受傷致死，顯已違反前揭
    規定，其有過失至明，又其過失行為既係造成被害人死亡之
    直接原因，二者間即具有相當因果關係。綜上所述，足徵被
    告之自白確與事實相符，本件事證明確，被告業務過失致人
    於死之犯行，應堪認定。
三、論罪科刑理由：
  (一)本件被告受僱於晟達公司擔任司機，平日負責駕駛大貨車運
    送貨物，為從事駕駛業務之人，其因業務上之過失肇致車禍
    ，因而致被害人死亡，核被告所為，係犯刑法第二百七十六
    條第二項之業務過失致人於死罪。
  (二)刑法、罰金罰鍰提高標準條例、刑法施行法先後於九十四年
    二月二日、九十五年五月十七日、同年六月十四日修正公布
    ，並均於九十五年七月一日施行，被告行為後法律既有變更
    ，是關於本案應適用之新舊法，茲比較如下：
  1.刑法第二條第一項規定，係規範行為後法律變更所生新舊法
    律比較適用之準據法，於九十五年七月一日刑法施行後，應
    適用刑法第二條第一項之規定，為「從舊從輕」之比較（最
    高法院九十五年五月二十三日第八次刑事庭會議決議第一點
    第一項參照）。
  2.刑法第四十七條關於累犯之規定，由「受有期徒刑之執行完
    畢，或受無期徒刑或有期徒刑一部之執行而赦免後，五年以
    內再犯有期徒刑以上之罪者，為累犯，加重本刑至二分之一
    。」修正為「受徒刑之執行完畢，或一部之執行而赦免後，
    五年以內故意再犯有期徒刑以上之罪者，為累犯，加重本刑
    至二分之一。第九十八條第二項關於因強制工作而免其刑之
    執行者，於受強制工作處分之執行完畢或一部之執行而免除
    後，五年以內故意再犯有期徒刑以上之罪者，以累犯論。」
    新法施行前，過失再犯有期徒刑以上之罪，新法施行後，應
    依新法第二條第一項之規定，適用最有利於行為人之法律（
    最高法院九十五年五月二十三日第八次刑事庭會議決議第四
    點參照）。本件被告前因詐欺案件，經臺灣高等法院臺南分
    院以八十二年度上易字第八二一號判處有期徒刑八月確定，
    因違反肅清煙毒條例案件，經臺灣嘉義地方法院以八十二年
    度訴字第三二六號判處有期徒刑三年四月確定，因脫逃案件
    ，經臺灣嘉義地方法院判處有期徒刑一年十月確定，上開三
    案再經臺灣嘉義地方法院以八十三年度聲字第二八號裁定合
    併定其應執行刑為有期徒刑五年確定，嗣經送監執行，於八
    十四年一月十日縮短刑期假釋出監付保護管束，復於假釋期
    間，因違反懲治盜匪條例案件，經臺灣嘉義地方法院以八十
    六年度訴字第二七○號判處有期徒刑三年八月確定，並經撤
    銷假釋，與前揭殘刑接續執行，於九十一年四月二十三日縮
    短刑期假釋出監付保護管束，甫於九十二年八月六日因縮刑
    期滿未經撤銷假釋，而執行完畢，此有臺灣彰化地方法院檢
    察署刑案資料查註紀錄表及臺灣高等法院被告全國前案紀錄
    表各一份在卷可考。本件被告所犯業務過失致人於死罪，係
    於新法施行前，過失再犯有期徒刑以上之罪，依修正前刑法
    第四十七條規定，原構成累犯，新法施行後，依刑法第四十
    七條規定，則不構成累犯，經比較新、舊法後，應以被告行
    為後之法律即刑法第四十七條規定，最有利於被告。
  3.刑法第三十三條第五款關於罰金刑之規定，由「罰金：一元
    以上」修正為「罰金：新臺幣一千元以上，以百元計算之」
    ，應依刑法第二條第一項規定，適用最有利於行為人之法律
    （最高法院九十五年五月二十三日第八次刑事庭會議決議參
    照）。刑法第二百七十六條第二項業務過失致死罪關於「得
    併科三千元以下罰金」之罰金刑部分，經比較新、舊法結果
    ，應以被告行為時之法律即修正前刑法第三十三條第五款規
    定，最有利於被告。
  4.刑法施行法第一條之一增訂施行前，依罰金罰鍰提高標準條
    例第一條前段、現行法規所定貨幣單位折算新臺幣條例第二
    條規定，刑法第二百七十六條第二項業務過失致死罪關於「
    得併科三千元以下罰金」之罰金刑部分，應提高折算為得科
    新臺幣九萬元以下罰金。刑法施行法修正增訂第一條之一規
    定：「中華民國九十四年一月七日刑法修正施行後，刑法分
    則編所定罰金之貨幣單位為新臺幣。九十四年一月七日刑法
    修正時，刑法分則編未修正之條文定有罰金者，自九十四年
    一月七日刑法修正施行後，就其所定數額提高為三十倍。但
    七十二年六月二十六日至九十四年一月七日新增或修正之條
    文，就其所定數額提高為三倍。」依增訂條文提高並改為新
    臺幣後，刑法第二百七十六條第二項業務過失致死罪關於「
    得併科三千元以下罰金」之罰金刑部分，亦同為得科新臺幣
    九萬元以下罰金，經比較新、舊法後，結果並無不同。
  5.比較時應就罪刑有關之共犯、未遂犯、想像競合犯、牽連犯
    、連續犯、結合犯，以及累犯加重、自首減輕暨其他法定加
    減原因（如身分加減）與加減例等一切情形，綜其全部罪刑
    之結果而為比較（最高法院九十五年五月二十三日第八次刑
    事庭會議決議第一點第四項參照）。經綜合比較新、舊法之
    結果，應以被告行為後之新法較有利於被告，依刑法第二條
    第一項但書規定，本案自應適用被告行為後之法律即刑法第
    三十三條第五款、第四十七條，刑法施行法第一條之一之規
    定。
  (三)按汽車駕駛人，無駕駛執照駕車、酒醉駕車、吸食毒品或迷
    幻藥駕車、行駛人行道或行經行人穿越道不依規定讓行人優
    先通行，因而致人受傷或死亡，依法應負刑事責任者，加重
    其刑至二分之一，道路交通管理處罰條例第八十六條第一項
    定有明文。又道路交通安全規則第五條規定：「汽車駕駛人
    分類如左：一、職業駕駛人，指以駕駛汽車為職業者。二、
    普通駕駛人，指以駕駛自用車而非駕駛汽車為職業者。」道
    路交通管理處罰條例第二十二條第一項第二款規定：「汽車
    駕駛人，有左列情形之一者，處六百元以上一千二百元以下
    罰鍰，並禁止其駕駛：二、持普通駕駛執照，以駕駛為職業
    者。」且汽車駕駛執照為駕駛汽車之許可憑證，道路交通安
    全規則第五十條第一項前段定有明文；除依該規則第六十一
    條規定，汽車駕駛人取得高一級車類之駕駛資格者，准其駕
    駛較低等級車類之車輛外，應按其取得何等級車類之駕駛執
    照，駕駛該相當等級車類之車輛，不得持較低等級車類之駕
    駛執照，駕駛較高等級之車類；若有違反上述規定，因其不
    具備所駕駛車類之相當汽車駕駛人資格，於法應認與無駕駛
    執照者同，始符合道路交通安全規則之立法本旨。是道路交
    通管理處罰條例第八十六條第一項所稱之汽車駕駛人「無照
    駕車」，除同條例第二十一條第一項第一款之「未領有駕駛
    執照駕車」外，應包括持較低等級車類之駕駛執照，而駕駛
    較高等級之車類在內。參以考領普通駕駛執照，與考領職業
    駕駛執照，其應考資格及應考科目不同，又持普通駕駛執照
    ，以駕駛為其職業者，應處罰鍰並禁止其駕駛等規定，本件
    被告僅領有普通大貨車駕駛執照，竟受僱為職業司機，以駕
    駛為職業，致肇事應負刑事責任，按諸前揭說明，即屬道路
    交通管理處罰條例第八十六條第一項所稱之無駕駛執照駕車
    ，應加重其刑（最高法院八十五年度臺上字第二九四二號判
    決意旨參照）。爰審酌被告因過失致被害人死亡，所生危害
    非輕，且迄今猶未與被害人家屬達成和解，暨犯罪後坦承犯
    行，態度尚屬良好等一切情狀，量處如主文所示之刑。
據上論斷，應依刑事訴訟法第二百七十三條之一第一項、第二百
九十九條第一項前段，刑法第二條第一項但書、第二百七十六條
第二項，道路交通管理處罰條例第八十六條第一項，刑法施行法
第一條之一，判決如主文。
本案經檢察官高如應到庭執行職務。
中    華    民    國    95    年    8     月    28    日
                      交通法庭  法  官  鄭舜元
以上正本證明與原本無異。
如不服本判決，應於判決送達後10日內，向本院提出上訴狀（須
附繕本）。
告訴人或被害人對於判決如有不服具備理由請求檢察官上訴者，
其上訴期間之計算係以檢察官收受判決正本之日期為準。
中    華    民    國    95    年    8     月    30    日
                                書記官  呂雅惠
附錄：論罪科刑法條：
刑法第276條
因過失致人於死者，處2年以下有期徒刑、拘役或2,000元以下罰
金。
從事業務之人，因業務上之過失犯前項之罪者，處5年以下有期
徒刑或拘役，得併科3,000元以下罰金。


司法院資訊處製作；財團法人民間司法改革基金會備份。
